臺灣臺中地方法院刑事判決
111年度易字第1685號
公  訴  人  臺灣臺中地方檢察署檢察官
被      告  王俊力


上列被告因詐欺等案件，經檢察官提起公訴（110年度偵字第323
38號），被告於本院行準備程序時，對於犯罪事實為有罪之陳述
，經本院合議庭裁定由受命法官獨任適用簡式審判程序，本院判
決如下：
   主    文
王俊力犯如附表「主文」欄所示之罪，各處如附表「主文」欄
所示之刑。應執行有期徒刑拾月，如易科罰金，以新臺幣壹仟元
折算壹日。緩刑肆年，並應履行如附件所示之本院一百一十一年
度中司附民移調字第二百三十九號調解程序筆錄調解成立內容
所示之內容。
    犯罪事實
一、王俊力意圖為自己不法之所有，基於詐欺取財之犯意，於民
    國110年6月某日，在不詳地點，向歐玲如佯稱：投資冷凍物
    流業，獲利穩定云云，以該方式對歐玲如施以詐術，致歐玲
    如誤信為真，因而陷於錯誤，先於110年8月4日某時，在臺
    中市新時代廣場對面某統一超商，交付現金新臺幣(下同)15
    萬元予王俊力，復於110年8月9日15時29分2秒許、110年8月
    9日15時33分17秒許及110年8月10日3時10分26秒許，分別操
    作網路銀行匯款5萬元、5萬元、10萬元至王俊力向中國信託
    商業銀行申設之帳號000000000000號帳戶(下稱中信帳戶)。
二、王俊力得知歐玲如另涉幫助詐欺取財案件遭偵辦，竟意圖為
    自己不法之所有，基於詐欺取財之犯意，於110年7月9日前
    某時，在不詳地點，向歐玲如佯稱：要找吳紹貴律師來幫忙
    其案件云云，以該方式對歐玲如施以詐術，致歐玲如誤信為
    真，因而陷於錯誤，先後於110年7月9日8時59分44秒許及11
    0年8月5日11時34分47秒許，在不詳地點，分別操作ATM自動
    櫃員機方式，無摺存款6,000元(2次)至不知情之王俊力前妻
    盧雅芳向中國信託商業銀行申設之帳號00000000000號帳戶(
    下稱盧雅芳中信帳戶，起訴書誤載為不詳帳戶)，又於110年
    8月30日17時10分16秒許，操作網路銀行轉帳6,000元至盧雅
    芳中信帳戶。
三、緣王俊力於110年8月10日前某時，向歐玲如表達因其詐欺案
    件剛結束，擔心帳戶留下不好紀錄，可代為幫忙保管款項等
    語，歐玲如遂於110年8月10日7時58分2秒許，在不詳地點，
    以操作ATM自動櫃員機方式，無摺存款3萬元至王俊力向中華
    郵政股份有限公司臺中工業區郵局申設之帳號000000000000
    00號帳戶(下稱郵局帳戶)，復於110年8月10日7時54分9秒許
    ，在不詳地點，操作ATM自動櫃員機方式，無摺存款3萬元至
    王俊力向合作金庫商業銀行申設之帳號0000000000000號帳
    戶(下稱合庫帳戶)，將前開存入款項交予王俊力保管，詎王
    俊力竟意圖為自己不法之所有，基於侵占之接續犯意，於11
    0年8月17日10時10分37秒許及同年9月7日11分40分16秒許，
    在不詳地點，將其保管之上開款項共6萬元，以存摺提領方
    式悉數領出，以變易持有為所有之意，逕予侵占入己。嗣因
    歐玲如詢問投資狀況並追問資金狀況，始悉上情。
四、案經歐玲如訴由臺灣臺中地方檢察署檢察官偵查起訴。
    理  由
壹、程序部分：
    按本案被告王俊力所犯均為死刑、無期徒刑、最輕本刑為3
    年以上有期徒刑之罪或高等法院管轄第一審案件以外之罪，
    其於準備程序就前揭被訴事實為有罪之陳述，經本院告知簡
    式審判程序之旨，並聽取被告與公訴人之意見後，認無不得
    或不宜改依簡式審判程序進行之情形，爰依刑事訴訟法第27
    3條之1第1項規定，裁定本件進行簡式審判程序，且據同法
    第273條之2之規定，簡式審判之證據調查亦無同法第159條
    第1項規定之適用，是下列所採用之證據，均不受傳聞證據
    證據能力之限制，均有證據能力。
貳、實體部分：
一、認定犯罪事實根據之證據及理由：
    上揭犯罪事實，業據被告於本院準備程序及審理時均坦承不
    諱(見本院卷第126、138頁)，核與證人即告訴人歐玲如於偵
    訊時證述相符【見臺灣臺中地方檢察署110年度偵字第32338
    號偵查卷宗(下稱偵卷)第44-46、99-101頁】，且有資金無
    償借貸契約書影本2紙、本票影本2紙、臺幣轉帳交易結果通
    知截圖照片2張、中國信託銀行自動櫃員機交易明細表翻拍
    照片2張、轉帳交易明細截圖照片1張、金融卡照片2張、財
    團法人金融聯合徵信中心、公路監理電子閘門車號查詢汽車
    車籍各1紙、中國信託商業銀行股份有限公司110年12月10日
    中信銀字第110224839334945號函暨檢附盧雅芳中信帳戶相
    關資料(含中國信託銀行存款交易明細、中國信託商業銀行
    自動化交易LOG資料-財金交易)1份、中信聯合法律事務所11
    0年12月15日中信八字第1101201號函1紙、麒通物流股份有
    限公司110年12月15日00000000號函暨檢附汽機車各項異動
    登記書影本及行車執照影本1份、合作金庫商業銀行朝馬分
    行111年3月23日合金朝馬字第1110000904號函暨檢附合庫帳
    戶相關資料(含合作金庫銀行新開戶建檔登錄單、歷史交易
    明細查詢結果)1份、中華郵政股份有限公司111年3月21日儲
    字第1110082819號函暨檢附郵局帳戶相關資料(含客戶基本
    資料、中華郵政股份有限公司客戶歷史交易清單)1份、中國
    信託商業銀行股份有限公司111年3月31日中信銀字第111224
    839097415號函暨檢附中信帳戶相關資料(含客戶基本資料、
    中國信託銀行存款交易明細、中國信託商業銀行自動化交易
    LOG資料-財金交易)1份、中國信託商業銀行股份有限公司11
    1年3月15日中信銀字第111224839072982號函暨檢附盧雅芳
    中信帳戶之客戶基本資料1份、麒通物流股份有限公司111年
    3月21日0000000號函暨檢附行車執照、汽機車各項異動登記
    書影本共3紙、中華郵政股份有限公司111年8月31日儲字第1
    110284304號函暨檢附郵局帳戶之中華郵政股份有限公司客
    戶歷史交易清單1份、中華郵政股份有限公司111年9月6日中
    管字第111800618號函暨檢附郵局帳戶之中華郵政股份有限
    公司客戶歷史交易清單1份、中國信託商業銀行股份有限公
    司111年8月31日中信字第111224839287550號函暨檢附盧雅
    芳中信帳戶相關資料(含中國信託銀行存款基本資料、中國
    信託銀行存款交易明細)1份在卷可稽(見偵卷第19-21、23-2
    5、27-29、31-33、35、37、57-58、67、73-77、81、85-89
    、107-111、115-117、121-127、129-131、133-137頁、本
    院卷第35-37、39-42、43-51頁)，足認被告之自白與事實相
    符，本案事證明確，被告前揭犯行均堪認定，應予依法論科
    。
二、論罪科刑：
　㈠核被告王俊力就犯罪事實欄及部分所為，均係犯刑法第339
    條第1項之詐欺取財罪；又就犯罪事實欄部分所為，則係犯
    刑法第335條第1項之侵占罪。關於犯罪事實欄部分，被告
    係基於單一之侵占決意，於110年8月17日10時10分37秒許及
    同年9月7日11分40分16秒許，領出告訴人歐玲如匯入郵局帳
    戶及合庫帳戶內款項，加以侵占入己等數舉動，侵害同一告
    訴人之財產上法益，各舉動之獨立性極為薄弱，依一般社會
    健全觀念，在時間差距上密切接近，難以強行分開，在刑法
    評價上，以視為數個舉動之接續施行，合為包括之一行為予
    以評價，較為合理，而應依接續犯論以包括之一罪。
　㈡被告所犯前揭2次詐欺取財與1次侵占等罪，各次犯罪行為明
    顯可分，足認其犯意各別，行為互殊，依一般社會通念，得
    以區分，於刑法評價上，亦各具獨立性，應予分論併罰。
　㈢爰以行為人之責任為基礎，審酌被告僅因缺錢花用，明知並
    無投資機會，亦無代為委任律師，竟利用他人之信任，詐取
    告訴人所有財物，又其為圖己利，將其所保管而持有之告訴
    人存款侵占入己，損害告訴人之財產法益，所為於法有違，
    考量被告犯後終能坦認犯行，已見悔意，且已與告訴人成立
    調解，同意以分期付款方式賠償42萬8,000元，此有本院111
    年度中司附民移調字第239號調解程序筆錄1份附卷供參(見
    本院卷第119-120頁)，積極彌補告訴人所受損害，犯後態度
    尚佳，兼衡被告學歷、經歷及經濟生活狀況，業據被告陳明
    在卷【詳如個人戶籍資料(完整姓名)查詢結果內教育程度註
    記欄之記載，見本院卷第13、139頁所示】等一切情狀，分
    別量處如附表「主文」欄所示之刑，並均諭知易科罰金之
    折算標準；另酌以被告本案各罪間整體犯罪關係，所犯罪名
    分別為詐欺取財、侵占等相關財產犯罪，並考量行為人復歸
    社會可能性，併定其應執行刑，且諭知易科罰金之折算標準
    ，以資懲儆。
　㈣按犯罪所得，屬於犯罪行為人者，沒收之。但有特別規定者
    ，依其規定；又其沒收，於全部或一部不能沒收或不宜執行
    沒收時，追徵其價額，刑法第38條之1第1項、第3項分別定
    有明文。又同法第38條之2第2項另規定：「宣告前二條之沒
    收或追徵，有過苛之虞、欠缺刑法上之重要性、犯罪所得價
    值低微，或為維持受宣告人生活條件之必要者，得不宣告或
    酌減之。」。經查，被告確有對告訴人詐取財物35萬元、1
    萬8,000元並侵占告訴人所有存款6萬元，業經本院認定如前
    ，核屬被告因本案詐欺取財及侵占等犯罪所得財物，既未扣
    案，本應依刑法第38條之1第1項前段及第3項規定，宣告沒
    收並追徵其價額，惟被告就上開告訴人所受損害部分，業與
    告訴人成立調解，業如前述。是以，本案倘為諭知沒收或追
    徵被告之犯罪所得，將使被告除賠償被害人之損害外，又須
    將其犯罪所得財物提出供沒收執行，或依法追徵其價額，將
    使其面臨重複追償之不利益，即本案如諭知沒收被告前揭犯
    罪所得，容有過苛之虞，爰依刑法第38條之2第2項規定，認
    無宣告沒收被告本案犯罪所得之必要，爰不予宣告沒收或追
    徵其價額，附此敘明。
　㈤末查，被告未曾因故意犯罪受有期徒刑以上刑之宣告，有臺
    灣高等法院被告前案紀錄表1份附卷可佐(見本院卷第15-17
    頁)，本院審酌被告因一時失慮，致觸犯本件刑章，且於犯
    後坦承犯行，復與告訴人成立調解，同意以分期付款方式賠
    償損害，業如前述，本院認為被告經此偵、審程序及科刑之
    宣告後，當能知所警惕，故認前開所宣告之刑以暫不執行為
    適當，爰依刑法第74條第1項第1款之規定，併予宣告緩刑4
    年，以啟自新。惟為使被告於緩刑期間內，仍深知戒惕，避
    免緩刑宣告遭撤銷，且導正其行為與有關法治之正確觀念，
    並促使被告確實履行與告訴人調解成立之條件，不致因受緩
    刑宣告而心存僥倖，爰將被告於上開調解程序筆錄所應允之
    賠償內容，引為其依刑法第74條第2項第3款規定應支付之損
    害賠償，命被告應履行如附件所示本院111年度中司附民移
    調字第239號調解程序筆錄調解成立內容所示之內容，依調
    解程序筆錄所載內容，向告訴人分期給付42萬8,000元，資
    以顧及被害人之權益，兼顧公允。
據上論斷，應依刑事訴訟法第273條之1第1項、第299條第1項前
段，刑法第335條第1項、第339條第1項、第51條第5款、第41條
第1項前段、第8項、第74條第1項第1款、第2項第3款，刑法施行
法第1條之1第1項，判決如主文。
本案經檢察官楊順淑提起公訴，檢察官謝道明到庭執行職務。
中　　華　　民　　國　 111　　年　　10　　月　　31　　日
　　　　　　　　　刑事第四庭  法　官　湯有朋
以上正本證明與原本無異。
如不服本判決應於收受送達後20日內向本院提出上訴書狀，並應
敘述具體理由；其未敘述上訴之理由者，應於上訴期間屆滿後20
日內向本院補提理由書（均須按他造當事人之人數附繕本）「切
勿逕送上級法院」。
告訴人或被害人如不服判決，應備理由具狀向檢察官請求上訴，
上訴期間之計算，以檢察官收受判決正本之日起算。
                      　　　　書記官  黃美雲
中　　華　　民　　國　　111 　年　　10　　月　　31　　日
附錄本案論罪科刑法條：
刑法第339條第1項
意圖為自己或第三人不法之所有，以詐術使人將本人或第三人之
物交付者，處5年以下有期徒刑、拘役或科或併科50萬元以下罰
金。
刑法第335條第1項
意圖為自己或第三人不法之所有，而侵占自己持有他人之物者，
處5年以下有期徒刑、拘役或科或併科3萬元以下罰金。
附表：
編號 犯罪事實 主文 ⒈ 如犯罪事實欄所示部分 王俊力犯詐欺取財罪，處有期徒刑伍月，如易科罰金，以新臺幣壹仟元折算壹日。 ⒉ 如犯罪事實欄所示部分 王俊力犯詐欺取財罪，處有期徒刑參月，如易科罰金，以新臺幣壹仟元折算壹日。 ⒊ 如犯罪事實欄所示部分 王俊力犯侵占罪，處有期徒刑肆月，如易科罰金，以新臺幣壹仟元折算壹日。 
附件：本院111年度中司附民移調字第239號調解程序筆錄